【裁判字號】    97,上易,1922
【裁判日期】    971231
【裁判案由】    妨害名譽
【裁判全文】
臺灣高等法院臺中分院刑事判決        97年度上易字第1922號
上  訴  人
即  被  告  丙○○
上列上訴人因妨害名譽案件，不服臺灣臺中地方法院97年度易字
第993號，中華民國97年7月11日第一審判決（起訴案號：臺灣臺
中地方法院檢察署96年度偵字第19106號），提起上訴，本院判
決如下：
    主          文
上訴駁回。
丙○○緩刑貳年。
    犯罪事實及理由
一、本案經本院審理結果，認第一審判決上訴人即被告丙○○（
    下稱被告）公然侮辱人，處拘役肆拾日，如易科罰金，以新
    臺幣壹仟元折算壹日，除犯罪事實一、第四行及理由一、(一)
    第一行之「97年7月17日」為文字誤載，應更正為「96年7月
    17 日」外，其認事、用法及量刑均無不當，應予維持，並
    引用第一審判決書記載之犯罪事實、證據及理由（如附件）
    。
二、被告上訴意旨略謂：本案於案發之96年7月17日，告訴人甲
    ○○並未取得合法的產權登記，卻佔用社區○○道路，不准
    他人使用，依民法規定，人民的不動產一律採登記所有制，
    告訴人在95年9月買下現住l樓的產權時，並未同時取得旁邊
    公共騎樓用地的產權；本社區管理委員會在96年4月及6月的
    會議中，兩度要求告訴人拿出合法的產權登記，告訴人卻一
    再推託，無法提出，何以一個「漏登記」的產權卻要拖延一
    年多的時間，直到她花錢買下2樓的產權後，才能取得？而
    檢方不去詳察這其中的疑點，竟然一再相信告訴人的說詞，
    認定這塊公共用地的產權是屬於她的，本人前往其住處拜訪
    ，請她出面說明清楚，並且質疑其行為的正當性，是出於義
    憤而為等語。
三、經查，就被告上開上訴理由，原審於判決書內，業已敘明：
    被告與告訴人之爭，在於告訴人住處前方2公尺深之平台所
    有權歸屬，然臺中市政府就此問題早於96年5月25日向生活
    藝境管理委員會表示「本案北屯區○○路○段219號門前2公
    尺深之平台，依上開規定為陽臺，而依地政事務所之登記一
    般均登記為與其直接相連之戶之所有權（如貴大廈青島路四
    段217號、217之1號其前面2公尺深之平台所有權係屬該戶）
    」，此有臺中市政府96年5月25日府都管字第0960115156號
    函文在卷可參（見偵查卷第18頁），且為被告所明知，因上
    開平台與告訴人住處相連，則告訴人主張該平台為其所有尚
    非無據，縱告訴人當時尚未向地政機關辦理登記，亦僅係程
    序補正之問題等語。上訴意旨經核係置原判決所為明白論斷
    於不顧，仍持已為原判決指駁說明之陳詞再事爭辯。又上訴
    意旨另提及有關告訴人與鄰居相處之問題，核與本案被告之
    犯罪情節無關，亦即告訴人縱有被告所指之事，被告亦不得
    以原判決所載之不當言語公然侮辱告訴人。綜上，被告在本
    院未提出其他有利之證據及辯解，其上訴無理由，應予駁回
    。
四、被告於最近五年以內未曾受有期徒刑以上刑之宣告等事實，
    有臺灣高等法院被告前案紀錄表、刑案資料查註紀錄表各一
    份在卷可按，被告於本院審理對告訴人表達歉意，告訴人並
    於本院97年12月1日準備程序時到庭陳稱：其接受被告的道
    歉，願意原諒被告等語，被告其經此教訓，當知警惕而無再
    犯之虞；另被告雖於96年10月5日經臺灣臺中地方法院以96
    年度簡字第1013號判決處以拘役三十日，減為拘役十五日，
    然其判決時間係在本案發生之後（原審判決似認為上開簡易
    判決時間，係在本案發生之前，尚有誤會，併予指明），且
    從被告於本院準備程序時即表示其有些言語不當，願意向告
    訴人道歉，再於本院審理時陳稱：其會記取教訓，以後不會
    再犯等語，可見原審之2次科刑，已足認對被告產生惕勵之
    心，是以本院綜核各情，認所宣告之刑，以暫不執行為適當
    ，併予宣告緩刑二年，以啟自新。
據上論斷，應依刑事訴訟法第373條、第368條，刑法第74條第1
項第1款，判決如主文。
本案經檢察官乙○○到庭執行職務。
中    華    民    國    97    年    12    月    31    日
            刑事第五庭  審判長法  官   趙  春  碧
                              法  官   何  秀  燕
                              法  官   楊  真  明
上列正本證明與原本無異。
不得上訴。
                              書記官  劉  柯  裕
中    華    民    國    97    年    12  月      31    日


司法院資訊處製作；財團法人民間司法改革基金會備份。
